臺灣臺南地方法院民事裁定
                                  111年度家調裁字第105號
聲  請  人  王姵文  

相  對  人  王國洲  


上列當事人間請求減輕或免除扶養義務事件，本院裁定如下：
    主      文
一、聲請人王姵文對於相對人王國洲之扶養義務應予免除。
二、程序費用新臺幣1,000元由相對人負擔。
    事實及理由
一、本件聲請減輕或免除扶養義務事件，為兩造不得處分之事項
    ，然聲請人主張對於相對人有免除扶養義務之事實存在，為
    相對人所不爭執，兩造復依據家事事件法第33條第1項，合
    意聲請法院為裁定，此有民國111年8月24日合意程序筆錄在
    卷可稽，本院自應依前揭規定為裁定。
二、按直系血親相互間互負扶養之義務；負扶養義務者有數人而
    其親等同一時，應各依其經濟能力，分擔義務。受扶養權利
    者，以不能維持生活而無謀生能力者為限；前項無謀生能力
    之限制，於直系血親尊親屬不適用之，民法第1114條第1款
    、第1115條第3項、第1117條固有明文。惟按受扶養權利者
    有下列情形之一，由負扶養義務者負擔扶養義務顯失公平，
    負扶養義務者得請求法院減輕其扶養義務：對負扶養義務
    者、其配偶或直系血親故意為虐待、重大侮辱或其他身體、
    精神上之不法侵害行為。對負扶養義務者無正當理由未盡
    扶養義務。受扶養權利者對負扶養義務者有前項各款行為之
    一，且情節重大者，法院得免除其扶養義務，民法第1118條
    之1第1項、第2項亦有明定。
三、本件聲請意旨略以：相對人為聲請人之父親，因相對人會對
    聲請人母親施暴及索討金錢，故婚後未久，母親便搬回娘家
    居住，卻意外發現已懷有身孕，直至臨盆前才與婆家聯繫。
    於聲請人出生後，相對人與聲請人母親關係並未改善，嗣後
    雙方於77年2月1日離婚。自聲請人出生起即由祖母及當時尚
    未出嫁之二姑姑一手帶大，相對人未曾出面照顧或支付任何
    費用。在過往36年來，聲請人與相對人見面次數寥寥可數，
    因相對人長期在外，只有沒錢花用時，才會返家要錢及鬧事
    ，並屢次對聲請人、祖父母施暴，為此，聲請免除對於相對
    人之扶養義務等語。
四、經查：
(一)聲請人主張為兩造為父女關係，聲請人為相對人之法定扶養
    義務人乙節，有聲請人提出之戶籍謄本為證，且為兩造不爭
    執之事實，可信為真正。
(二)聲請人主張其自出生後至成年，係由祖母、姑姑扶養與照顧
    ，相對人均未盡到照顧、扶養之責任乙節，亦為相對人所不
    爭執，兩造並於調解期日就下列事實，製作合意程序筆錄在
    案：
　⒈聲請人出生後至成年，相對人均未照顧、扶養聲請人。
  ⒉對本院依職權調取兩造稅務電子閘門財產調件明細表之內容
    不爭執。
　⒊相對人對聲請人應負扶養義務，卻無正當理由未負扶養照顧
    之義務，且情節重大，得免除扶養義務。
(三)綜上調查，相對人自聲請人出生後，即未曾扶養、照顧聲請
    人，可認相對人無正當理由對聲請人未盡扶養義務，其情節
    已達重大之程度。從而，聲請人請求免除對於相對人之扶養
    義務，核與民法第1118條之1第2項之規定相符，為有理由，
    應予准許。
五、依家事事件法第33條、第97條，非訟事件法第21條第2項、
    第24條第1項，民事訴訟法第95條、第78條，裁定如主文。
中　　華　　民　　國　　111 　年　10 　　月　　 7　　日
                  家事法庭     法　官　許育菱
以上正本係照原本作成。
如對本裁定抗告須於裁定送達後10日內向本院提出抗告狀及其繕
本，並應繳納抗告費新臺幣1,000元。
中　　華　　民　　國　　111 　年　 10 　　月　　7　　日
                                書記官　曾建中